臺灣臺南地方法院民事判決　　　　　　　 95年度訴字第938號
原　　　告　台灣中小企業銀行股份有限公司
法定代理人　庚○○
訴訟代理人　丙○○
被　　　告　己○○原名蔡秀貞.
上列當事人間請求清償借款事件， 經本院於民國96年1月19日言
詞辯論終結，判決如下：
    主      文
被告應給付原告新臺幣壹佰肆拾玖萬參仟捌佰肆拾壹元，及自民
國九十五年一月二十日起至清償日止，按週年利率百分之六點三
三計算之利息，暨自民國九十五年二月二十一日起至清償日止，
逾期在六個月以內者，按上開利率百分之十，逾期超過六個月者
，按上開利率百分之二十計算之違約金。
訴訟費用新臺幣壹萬伍仟捌佰伍拾元由被告負擔。
    事實及理由
壹、程序方面：
一、按當事人得以合意定第一審管轄法院。但以關於由一定法律
    關係而生之訴訟為限。前項合意，應以文書證之，民事訴訟
    法第24條定有明文。查本件被告己○○（原名蔡秀貞）之住
    所雖設於高雄縣鳥松鄉○○路41巷2弄24號，有戶籍謄本1份
    在卷（見本院卷第28頁）可稽， 惟兩造所簽訂之借據第6條
    第7項約定： 「因本契約涉訟時，合意以臺南地方法院為第
    一審管轄法院。」等語明確， 有借據1紙附卷（見本院卷第
    18頁）可憑，是本院對於本件清償借款事件即有管轄權，合
    先敘明。
二、本件被告己○○經合法通知，未於最後言詞辯論期日到場，
    核無民事訴訟法第386條所列各款情形， 爰依原告之聲請，
    由其一造辯論而為判決。
貳、實體方面：
一、本件原告起訴 （原告原聲請核發本院95年促字第29514號支
    付命令，嗣經被告己○○於法定期間合法提出異議，以原告
    支付命令之聲請，視為起訴）主張：
（一）訴外人銘朗國際有限公司（下稱銘朗公司）於 93年8月20
      日邀同被告己○○為連帶保證人，向原告借款新臺幣（下
      同）2,000,000元，約定借款期間自93年8月20日起至98年
      8月20日止， 借款利息按原告基準利率加碼週年利率百分
      之2.8即週年利率百分之5.93計算， 嗣後並隨原告基準利
      率調整，訴外人銘朗公司喪失期限利益，全部債務視為到
      期時之利率，經調整後為週年利率百分之6.33（按即原告
      基準利率週年利率百分之3.53加2.8=6.33），並自實際撥
      款日起，依年金法按月平均攤還本息，且約定如有任何一
      宗債務不依約清償本金時，即喪失期限利益，全部債務視
      為到期， 除須按約定利率計付利息外，其逾期在6個月以
      內者，按上開利率之百分之10加計違約金； 逾期超過6個
      月者，則按上開利率之百分之20加計違約金。
（二）被告己○○雖辯稱不認識訴外人銘朗公司，亦不認識該公
      司之負責人乙○○，原告所提借據及授信約定書上被告「
      己○○」之簽名及印文，均非真正，其未擔任訴外人銘朗
      公司本件2,000,000元借款之連帶保證人云云 。惟本件確
      實由被告己○○親自於93年8月20日至原告公司仁德分行2
      樓辦理對保手續，並由證人戊○○接洽處理，且於貸款前
      ，由原告公司鳳山分行之員工即證人甲○○進行徵信，查
      明被告是時在「陳氏玻璃」工作，名下並有坐落高雄縣鳥
      松鄉○○段 544之35、544之61地號土地及同段427號建物
      （門牌號碼：高雄縣鳥松鄉○○路41巷2弄24號）， 然被
      告於訴外人銘朗公司於 95年1月20日未能依約攤還本息後
      之95年4月6日，即以買賣為登記原因，將上揭不動產移轉
      至其配偶黃國安之名下。
（三）詎訴外人銘朗公司自95年1月20日該期起， 即未依約繳納
      本金及利息，依約已喪失期限利益，全部債務視為到期，
      現仍積欠原告1,493,841元，及如主文第1項所示之利息與
      違約金未清償，迭經催討均置之不理，而被告己○○為訴
      外人銘朗公司之連帶保證人，依法應負連帶給付責任，爰
      依消費借貸及連帶保證之法律關係，提起本件訴訟等語。
      並聲明：如主文所示。
二、被告己○○未於最後言詞辯論期日到場，惟據其以前到場陳
    述：被告己○○根本不認識訴外人銘朗公司，亦不認識該公
    司之負責人乙○○，被告己○○是在收到本件原告聲請核發
    之支付命令後，才知悉借款之事，原告所提借據及授信約定
    書上被告「己○○」之簽名及印文，均非真正，被告己○○
    實未擔任訴外人銘朗公司系爭 2,000,000借款之連帶保證人
    等語，資為抗辯。並聲明：請求判決駁回原告之訴。
三、本件原告主張訴外人銘朗公司於 93年8月20日邀同被告己○○為連帶保證人，向其借款2,000,000元乙情， 為被告己○○所否認，並以前揭情詞置辯。是本件所應審究者，厥為被
    告己○○是為訴外人銘朗公司向原告借款 2,000,000元之連
    帶保證人？茲分述本院得心證之理由如下：
（一）本件經將臺灣中小企業銀行收據及授信約定書原本各乙紙
      上被告「己○○」之簽名字跡（按送法務調查局鑑定後編
      號甲類鑑定資料），與被告不爭執真正之台新國際商業銀
      行房屋貸款申請書、消費性房屋抵押借款暨擔保透支約定
      書、擔保明細表、回復型房屋借款本金攤還方式約定書、
      授權書、不動產使用切結書、房屋抵押貸款撥款／動支申
      請暨委託書及本票（授權書）原件各乙份、郵政存簿（定
      期）儲金儲戶更換印鑑（密碼、住址、姓名）申請書原件
      5紙，以及台新銀行、新光銀行信用卡申請書原告各1紙，
      其上「己○○」、「蔡秀貞」之簽名字跡（按送法務調查
      局鑑定後編號乙類鑑定資料），送法務部調查局鑑定是否
      為同一人之簽名字跡後，經該局以照相放大法、重置比對
      法、特徵比對法及歸納分析法為鑑定後，其鑑定分析認甲
      類字跡之結構佈局、態勢神韻與乙類字跡相符；甲類字跡
      之書寫習慣（包括：起筆、收筆、筆力、筆速、筆序等筆
      劃細部特徵）與乙類字跡相符，其鑑定結果則認：甲類字
      跡與乙類字跡筆劃特徵相同，有法務部調查局95年11月29
      日調科貳字第09500538370號鑑定通知書1份在卷（見本院
      卷第181頁至第184頁）可稽。
（二）按私文書經本人或其代理人簽名、蓋章或按指印或有法院
  　　或公證人之認證者，推定為真正，民事訴訟法第358條第1
      項定有明文。查系爭臺灣中小企業銀行借據及授信約定書
      上被告「己○○」之簽名字跡，經鑑定之結果，與被告己○○不爭執真正之台新國際商業銀行房屋貸款申請書、消
      費性房屋抵押借款暨擔保透支約定書等前揭經鑑定後編號
      乙類鑑定資料上「己○○」、「蔡秀貞」之簽名字跡，其
      字跡筆劃特徵既屬相同， 且被告己○○確實於93年8月20
      日至原告公司仁德分行2樓辦理對保手續， 並於系爭臺灣
      中小企業銀行借據之連帶保證人欄親自簽名，對保時原告
      並提出其所有之國民身分證供核對乙情，復據證人即原告
      公司辦理本件對保之職員戊○○於 95年8月25日本院言詞
      辯論期日結證在卷（見本院卷33頁、第34頁）。足見系爭
      臺灣中小企業銀行借據及授信約定書上被告「己○○」之
      簽名字跡，確由被告己○○親自所書立無訛。是被告己○○辯稱：系爭臺灣中小企業銀行借據及授信約定書上被告
      「己○○」之簽名字跡，非其所書立，自不足採。依前揭
      法條規定，系爭臺灣中小企業銀行借據及授信約定書，即
      應推定為真正。
（三）本件借款被告己○○為連帶保證人之徵信部分，係原告公
      司委由其高雄鳳山分行之員工甲○○所為乙節，已據證人
      甲○○證述在卷（見本院卷第52頁、第52頁），又原告所
　　　提本件貸款徵信報告（見本院卷第41頁、第42頁）記載之
  　　被告己○○之年籍資料、配偶（黃國安）、電話（00-000
    　0000號、0000000000號）、服務機關（陳氏玻璃）、資產
      概況即被告己○○名下有坐落高雄縣鳥松鄉○○段544之3
      5、544之61地號土地， 及同段427號建物（門牌號碼：高
      雄縣鳥松鄉○○路41巷2弄24號）， 被告己○○並以上揭
      不動產設定3,600,000元之抵押權， 向台新國際商業銀行
      股份有限公司借款等情， 核與被告己○○93年8月間之年
      籍、資產等狀況相符，此有戶籍謄本、被告己○○之國民
      身分證影本、建物登記謄本、土地登記謄本、台新國際商
      業銀行股份有限公司95年10月2日台新總法制字第0950003
      455 號函暨檢送之消費性房屋抵押借款暨擔保透支約定書
      、回復型房屋借款本金攤還方式約定書等件存卷（見本院
      卷第28頁、第43頁、第44頁、第48頁、第81頁、第86頁至
      第101頁）足參，且為被告己○○所不爭執。 另原告主張
      被告己○○於 93年8月20日辦理本件貸款對保所提留存之
      國民身分證正反面影本，經核與被告己○○當庭所提出之
      國民身分證原本又屬相符，而被告己○○又自承其所有之
      國民身分證未曾遺失（見本院卷第26頁、第27頁）。綜此
      ，再參以前揭（一）、（二）之說明，堪認原告主張於本
      件貸款時，確已對欲為連帶保證人之被告己○○為徵信，
      其確為本件借款之連帶保證人，核實有據，尚屬可採。
（四）又證人即訴外人銘朗公司之負責人乙○○雖否認認識被告
      己○○，惟於95年12月27日本院言詞辯論期日則明確證稱
      ：本件2,000,000元借款， 係委由代辦公司向原告申請貸
      款，被告己○○係代辦公司代為找尋之連帶保證人，至於
      是何家代辦公司辦理，因貸款係銘朗公司員工李荔滿在處
      理，故李荔滿較為清楚等語（見本院卷第194頁、第195頁
      ）。證人即訴外人銘朗公司之員工李荔滿於95年12月27日
      本院言詞辯論期日則到庭結證：因93年間銘朗公司需要資
      金，透過朋友介紹知道代辦公司有在幫中小企業送件辦理
      貸款，故乃將本件2,000,000元之貸款， 委由永宏財務顧
      問管理公司之丁○○向原告辦理貸款，丁○○有告知請被
      告己○○擔任本件貸款之連帶保證人等語 （見本院卷196
      頁、第197頁）， 核與丁○○所具之陳述狀載稱：伊係財
      務管理顧問師，有時會幫企業磨合貸款後，由保證人賺取
      利息差價，本件銘朗公司貸款因欠缺保證人，乃由伊找被
      告己○○擔任連帶保證人，並由被告己○○分得部分貸款
      金額，再借與其他需要資金之公司以賺取利息價差等語大
      致相符，此有丁○○出具之陳述狀及其中小企業財務管理
      顧問師結業證書各1紙在卷 （見本院卷第204頁、第205頁
      、第208頁）可憑， 且本件貸款確由丁○○送件，因丁○○曾送很多貸款案件至原告公司，故其於本件送件申請貸
      款時，即已自行提供保證人乙節，復據證人戊○○結證在
      卷（見本院卷第213頁）。綜上，可知本件2,000,000元借
      款，確係訴外人銘朗公司需要資金，乃委由丁○○向原告
      辦理貨款，並由丁○○代為尋覓連帶保證人即被告己○○
      無訛。
（五）又本件原告起訴主張訴外人銘朗公司於93年8月20日， 向
      原告借款2,000,000元，約定借款期間自93年8月20日起至
      98年8月20日止， 借款利息按原告基準利率加碼週年利率
      百分之2.8即週年利率百分之5.93計算， 嗣後並隨原告基
      準利率調整，訴外人銘朗公司喪失期限利益，全部債務視
      為到期時之利率，經調整後為週年利率百分之6.33（按即
      原告基準利率週年利率百分之3.53加2.8=6.33），詎訴外
      人銘朗公司自95年1月20日該期起， 即未依約繳納本金及
      利息，依約已喪失期限利益，全部債務視為到期，現仍積
      欠原告1,493,841元，及如主文第1項所示之利息與違約金
      未清償等情，業據其提出臺灣中小企業銀行借據、授信約
      定書、 連線作業查詢單及放款利率歷史資料表各1紙為證
      （見本院卷第18頁至第21頁），核屬相符，並為被告己○○所不爭執， 且訴外人銘朗公司確因積欠原告1,493,841
      元，及如主文第1項所示之利息與違約金， 致於收受原告
      聲請核發之本院95年促字第29514號支付命令， 未異議而
      告確定乙節，亦據證人乙○○於95年12月27日本院言詞辯
      論期日證述在卷（見本院卷第194頁）， 並經本院核閱本
      院95年促字第29514號卷查明屬實， 自堪信原告之此部分
      之主張為真實。
（六）按借用人應於約定期限內，返還與借用物種類、品質、數
      量相同之物；遲延之債務，以支付金錢為標的者，債權人
      得請求依法定利率計算遲延利息，但約定利率較高者，仍
      從其約定利率；當事人得約定債務人於債務不履行時，應
      支付違約金， 民法第478條、第233條第1項、第250條第1
      項分別定有明文。次按稱保證者，謂當事人約定，一方於
      他方之債務人不履行債務時，由其代負履行責任之契約；
      保證債務，除契約另有訂定外，包含主債務之利息、違約
      金、損害賠償及其他從屬於主債務之負擔；連帶債務之債
      權人，得對於債務人中之一人或數人或其全體，同時或先
      後請求全部或一部之給付，連帶債務未全部履行前，全體
      債務人仍負連帶責任， 民法第739條、第740條、第273條
      分別定有明文。再按保證債務之所謂連帶，係指保證人與
      主債務人負同一債務，對於債權人各負全部給付之責任者
      而言，此就民法第272條第1項規定連帶債務之文義參照觀
      之甚明。 故連帶保證與普通保證不同，縱使無民法第746
      條所揭之情形， 亦不得主張同法第745條關於先訴抗辯之
      權利（最高法院45年台上字第1426號判例、88年度台上字
      第1815號判決意旨參照）。查本件原告主張訴外人銘朗公
      司邀同被告己○○為連帶保證人向其借款 2,000,000元，
      到期未依約清償一節，業如前述，揆諸前揭說明，原告依
      法自得向被告己○○請求積欠之本金、利息及違約金。
四、從而，原告依消費借貸及連帶保證之法律關係，請求被告己○○給付借款1,493,841元， 及如主文所示之利息與違約金
    ，為有理由，應予准許。
五、本件依民事訴訟法87條第1項確定訴訟費用額（即裁判費15,
    850元）如主文第2項所示。
六、據上論結，本件原告之訴為有理由， 依民事訴訟法第385條
    第1項前段、第78條、第87條第1項，判決如主文。
中　　華　　民　　國　　96　　年　 　1　　月　　31　　日
                        民事第一庭　　法　官  陳金虎
以上為正本係照原本作成。
如對本判決上訴，須於判決送達後20日內向本院提出上訴狀（須
附繕本）。
中　　華　　民　　國　　96　　年　　2 　　月　　1 　　日
                                  　　書記官  謝文心
